【裁判字號】    95,聲判,1
【裁判日期】    950929
【裁判案由】    聲請交付審判
【裁判全文】
臺灣新竹地方法院刑事裁定               95年度聲判字第1號
聲  請  人  乙○○
            丁○○
            甲○○
共      同
代  理  人  楊隆源律師
被      告  丙○○
上列聲請人等因被告過失致死案件，不服臺灣高等法院檢察署檢
察長中華民國94年11月29日駁回再議之處分（94年度上聲議字第
3969號），聲請交付審判，本院裁定如下：
    主  文
聲請駁回。
    理  由
一、按告訴人不服上級法院檢察署檢察長或檢察總長認再議為無
    理由而駁回之處分者，得於接受處分書後10日內委任律師提
    出理由狀，向該管第一審法院聲請交付審判，法院認為交付
    審判之聲請不合法或無理由者，應駁回之，此為刑事訴訟法
    第258 條之1 、第258 條之3 第2 項前段分別定有明文。又
    向法院聲請交付審判，係新增對於「檢察官不起訴或緩起訴
    裁量權」制衡之一種外部監督機制，法院僅就檢察官所為不
    起訴或緩起訴之處分是否正確加以審查，以防止檢察機關濫
    權，法院並非檢察官之延伸，法院亦不負擔偵查之作為。依
    此立法精神，同法第258 條之3 第3 項規定法院審查聲請交
    付審判案件時「得為必要之調查」，其調查證據之範圍，自
    應以偵查中曾顯現之證據為限；而同法第260 條對於不起訴
    處分已確定或緩起訴處分期滿未經撤銷因發現新事實新證據
    者得再行起訴之規定，其立法理由說明該條所謂不起訴處分
    已確定者，包括「聲請法院交付審判復經駁回者」之情形在
    內，是前述「得為必要之調查」，其調查證據範圍，更應以
    偵查中曾顯現之證據為限，不得就告訴人新提出之證據再為
    調查，亦不得蒐集偵查卷以外之證據，否則，將與刑事訴訟
    法第260 條之再行起訴規定，混淆不清，亦將使法院兼任檢
    察官而有回復「糾問制度」之虞；且法院裁定交付審判，即
    如同檢察官提起公訴使案件進入審判程序，是法院裁定交付
    審判之前提，必須偵查卷內所存證據已符合刑事訴訟法第251
    條第1 項規定「足認被告有犯罪嫌疑」檢察官應提起公訴之
    情形，亦即該案件已經跨越起訴門檻，否則，縱或法院對於
    檢察官所認定之基礎事實有不同判斷，但如該案件仍須另行
    蒐證偵查始能判斷應否交付審判者，因交付審判審查制度並
    無如同再議救濟制度得為發回原檢察官續行偵查之設計，法
    院仍應依同法第258 條之3 第2 項前段規定，以聲請無理由
    裁定駁回。
二、本件聲請人乙○○、丁○○及甲○○以被告丙○○涉犯刑法
    過失致死罪嫌，向臺灣新竹地方法院檢察署檢察官提出告訴
    ，經該署檢察官於民國93年11月8 日以93年度調偵字第47號
    為不起訴處分後，聲請人等不服，聲請再議，經臺灣高等法
    院檢察署檢察長命令發回續行偵查，再經臺灣新竹地方法院
    檢察署檢察官於94年10月31日以94年度偵續字第13號為不起
    訴處分後，聲請人等不服，聲請再議，經臺灣高等法院檢察
    署檢察長認聲請再議為無理由，於94年11月29日以94年度上
    聲議字第3969號處分書駁回再議，上揭處分書均於94年12月
    22日以寄存送達之方式送達予聲請人等，聲請人等於94年12
    月30日向本院聲請交付審判，未逾法定期間，業經本院調閱
    前開卷宗核閱無訛，合先敘明。
三、本件經聲請人等告訴後，經臺灣新竹地方法院檢察署檢察官
    以93年度調偵字第47號為不起訴處分，聲請人等聲請再議，
    經臺灣高等法院檢察署檢察長命令發回續行偵查，再經臺灣
    新竹地方法院檢察署檢察官以94年度偵續字第13號為不起訴
    處分後，聲請人等復聲請再議，嗣經臺灣高等法院檢察署檢
    察長以94年度上聲議字第3969號處分書駁回再議，其理由分
    述如下：
（一）原臺灣新竹地方法院檢察署檢察官93年度調偵字第47號不
      起訴處分書理由略以：
    I本件被害人方星瑋違規駕駛車牌號碼XID—131號重型機車
      ，在劃有分向限制線路段之肇事地點，駛入來車車道，撞
      擊對向由被告所駕駛車牌號碼5P—8475號自用小客車之左
      側車頭後，再碰撞與被害人同向由證人溫鎮溢所騎乘車號
      PC5—496號重型機車，致被害人倒地等情，有道路交通事
      故現場圖暨調查報告表（一）（二）及履勘現場筆錄各1
      份暨車禍現場及肇事車輛照片41幀附卷可證。觀諸卷附車
      禍照片，被告所駕駛前揭自用小客車與被害人所騎乘之上
      開重型機車之撞擊點均在左側位置，且參以證人溫鎮溢所
      證述：死者原來騎在我後面，他突然從我左後方超車，有
      聽到他加速的聲音，滿大聲的，我稍微有讓他，他超過我
      後，我看他車身往右傾，機車右下方有刮地聲，然後他因
      離心力作用拉不回來，就撞到對向車，他車子彈回來，我
      前輪就撞到他的車身等語，與被告稱其在自己道路上行駛
      ，係被害人騎機車跨越對向車道，撞擊被告所駕車輛左側
      車頭一節相符，堪信被告所辯應屬事實。
    II次查，被告駕車行經肇事地點時，並無超速情事，其於本
      身遵行車道內正常行駛，忽遇被害人騎乘機車超越雙黃線
      自其左側衝來，猝不及防而發生碰撞，自難認其有何過失
      ，堪信本件肇事係因被害人騎乘重機車行經彎道超車時，
      操控不當，在分向限制線路段滑入來車道；況本件車禍經
      送臺灣省竹苗區車輛行車事故鑑定委員會鑑定及臺灣省車
      輛行車事故覆議鑑定委員會覆議結果，亦同此旨，有各該
      委員會鑑定意見書及覆議意見書各1 份可參。
    III至告訴人丁○○雖指稱現場散落物已遭移動等語，惟其無
      法提供積極之證據供以查核，而依卷附警繪現場圖所示，
      肇事後僅有二處繪有散落物，各在被告與被害人車道上，
      被害人車道上僅遺落被害人之背包且與被害人機車尚有一
      段距離，而被告車道則有被害人遺留之安全帽與車牌，是
      以難認撞擊點在被害人車道內，亦不能據此認定被告車輛
      駛入被害人車道。
    Ⅳ從而，被告於自己車道內遵限行駛，被害人機車突衝入其
      車道，難期被告有防範之可能，被告並無預見可能性及迴
      避可能性可言，亦即，本件被告縱加相當注意，依客觀情
      形判斷，任何人處在與被告同一狀況下，均不能防止上開
      結果之發生，是前揭結果之發生即非被告所能注意，自與
      應注意、能注意而不注意之情形有別，尚難僅因聲請人等
      之指述，而遽論被告有過失致死之罪責。此外，復查無其
      他積極證據足認被告有何過失致死之犯行，應認其罪嫌尚
      有不足。
（二）原臺灣新竹地方法院檢察署檢察官94年度偵續字第13號不
      起訴處分書理由略以：
    I被害人之重型機車行駛轉彎處且向右傾倒，且刮地痕略成
      曲線終止於中央分向限制線端點處，研判該機車之車體有
      過中央分向限制線而在對向車道上，故研判留在路面上略
      成曲線之刮地痕終點處為該機車與自用小客車之碰撞地點
      等情，有國立交通大學94年10月27日交大管運字第940004
      559 號函檢送之行車事故鑑定意見書可參。是被告辯稱其
      在自己道路上行駛，係被害人騎機車跨越對向車道，撞擊
      被告所駕駛車輛左側車頭等語，應堪採信。
    II證人即位於肇事路段路旁開設鐘錶眼鏡行之曹世芳於偵查
      中已結證稱：我先在店內聽到機車滑倒摩擦的聲音，後來
      聽到碰一聲撞擊聲，出去看到被害人倒在我店門口，我打
      電話報警，警方約10分鐘就到現場，在警方到現場前，都
      沒有人移動現場碎片等語。
    III本件車禍發生時間為上下班尖峰時間，車流量大，該時段
      往雙溪方向經常塞車，往市區方向則較順暢，有新竹市警
      察局第三分局青草湖派出所警員高樹文及朱健雄出具之偵
      查報告在卷足憑，且與證人曹世芳於警詢中證稱：「該路
      段上班時間往雙溪方向車流量很多，車速都不快，而往新
      竹市區之車流量較少，平均起來是差不多」等語相符。再
      證人張禎容於偵訊中亦結證稱：我當時開在休旅車後方約
      10公尺內，雖不記得當時的車速，但是可以煞車的等語，
      由於被告行車動向係往雙溪方向，是其辯稱未超速等語，
      應與事實相符而可採信。
    Ⅳ綜上，被告駕車行經肇事地點時，並無超速情事，其於本
      身遵行車道內正常行駛，忽遇被害人騎乘機車超越雙黃線
      自其左側衝來，猝不及防而發生碰撞，難期被告有預見及
      迴避可能性，換言之，任何人處在與被告同一狀況下，均
      不能防止上開結果之發生，是本件結果之發生即非被告所
      能注意，核與應注意、能注意而不注意之過失要件有間，
      自難繩被告以過失罪責。況本件車禍經送臺灣省竹苗區車
      輛行車事故鑑定委員會、臺灣省車輛行車事故覆議鑑定委
      員會覆議及國立交通大學鑑定結果，均同此意旨，有臺灣
      省竹苗區車輛行車事故鑑定委員會92年12月1 日竹鑑字第
      921278號函所附鑑定意見書、臺灣省車輛行車事故覆議鑑
      定委員會93年2 月17日府覆議字第9211498 號函及上開國
      立交通大學行車事故鑑定意見書附卷可參。此外，又查無
      其他積極證據足認被告涉有上揭犯行，是其犯罪嫌疑不足
      ，自應為不起訴處分。
（三）臺灣高等法院檢察署駁回再議之處分書理由略以：
    I過失責任之有無，應以行為人之懈怠或疏虞與結果之發生
      ，有相當因果關係為斷。所謂相當因果關係，即以所生之
      結果觀察，認為確因某項因素而惹起，從因素觀察，認為
      足以發生此項結果，始克當之；再告訴人之告訴，係以使
      被告受刑事訴追為目的，是其陳述是否與事實相符，仍應
      調查其他事實以資審認，始得為不利於被告之認定。
    II本件依據證人溫鎮溢所為證述內容、道路交通事故現場圖
      暨調查報告表（一）、（二）、履勘現場筆錄、車禍現場
      及肇事車輛照片41幀、被告所駕自用小客車及被害人所騎
      乘重型機車之撞擊點都在左側位置以及國立交通大學94年
      10月27日交大管運字第940004559 號函檢送之行車事故鑑
      定意見書等，顯見被告在自己道路上行駛，係被害人騎乘
      機車跨越對向車道，撞擊被告所駕車輛左側車頭等情，應
      堪採信。
    III依據證人曹世芳證詞，及依卷附警繪現場圖所示，肇事後
      2 處散落物所在位置等情，難認撞擊點在被害人車道內，
      亦不能據此認定被告車輛駛入被害人車道。
    Ⅳ依據警員高樹文及朱健雄所出具之偵查報告、證人曹世芳
      及張禎容所為證述內容，加以被告行車動向係往雙溪方向
      ，是被告辯稱未超速等語，應與事實相符而可採信，尚難
      認其有超速情事。
    Ⅴ被告於本身遵行車道內正常行駛，忽遇被害人騎乘機車超
      越雙黃線自其左側衝來，猝不及防而發生碰撞，難期被告
      有預見及迴避可能性。況本件車禍經送鑑定結果，均同此
      意旨，有前述鑑定意見書附卷可參，聲請人再議之聲請，
      核無理由，應予駁回。
四、本件聲請交付審判意旨略以：
（一）查被告所駕駛自用小客車之前方保險桿左側確有因撞擊而
      毀損之事實，有卷附照片1 幀可憑，惟於肇事現場卻遍尋
      不著保險桿之碎片或遺留物，顯見係遭人刻意取走，企圖
      混淆肇事責任鑑定結果。而證人曹世芳並非於案發時即已
      出現之證人，而係事隔2 年方出現之證人，其證詞自有受
      污染之可能，倘如前所證稱：都沒有人移動現場碎片等語
      ，為何上開保險桿碎片或遺留物不翼而飛？肇事現場當時
      僅有被告、證人溫鎮溢及被害人而已，衡情有將上開保險
      桿碎片或遺留物拾離現場並加以隱匿必要之人僅被告而已
      ，原檢察官就肇事現場為何遍尋不著上開保險桿之碎片或
      遺留物，及為何被告擅自移動車輛等不合常情及法規要求
      之行為均未依職權加以調查，僅憑證人曹世芳所為具有瑕
      疵之證詞，遽予不起訴處分，顯有未盡職權調查能事之違
      誤。
（二）被告於警詢時稱被害人當時已駛入來車道，人已傾斜在對
      向車道；於偵訊時卻改稱被害人當時僅在自己車道靠內側
      行駛；於鑑定委員會實施鑑定當日，被告卻又改稱被害人
      係整輛車已進入且傾斜在對向車道，是被告對於事發當時
      之事實描述，前後不一，相互矛盾，足見被告虛構事實企
      圖脫免罪責，原檢察官未將被告送請測謊鑑定，即採信其
      說詞，遽認本件車禍之肇事責任應歸屬於被害人，誠屬未
      盡職權調查之能事。
（三）被告於臺灣省竹苗區車輛行車事故鑑定委員會鑑定書所附
      筆錄中稱：Α車駕駛（被害人）當時正在加速，Ｃ車駕駛
      當時速度正常。‧‧‧被害人車輛欲超車，且加速聲音很
      大，‧‧‧兩輛車平行，‧‧‧被害人車輛稍微超越外側
      機車‧‧‧外車機車速度正常等語，惟在轉彎瞬間，兩機
      車平行駛來，被告究係如何判斷對向車道之Ａ車加速，Ｃ
      車速度正常？而若非被告有抽煙或嚼檳榔之習慣，應無搖
      下車窗之可能，即便搖下車窗，被告又係如何由聽到機車
      的聲音，即能在轉彎瞬間明確判斷該機車係正在加速，且
      確定加速之機車必係被害人所駕駛之機車？如此不近情理
      之陳述，竟能與證人溫鎮溢所為證詞幾近吻合，不得不懷
      疑被告與溫鎮溢串供。另證人曹世芳及張禎容於案發當時
      並未出現，倘上開證人確屬真正，為何於案發將近2 年始
      出現，且其等證述均與被告所言相符，亦不得不令人懷疑
      已有串供情事。檢察官並未詳加審酌證人出現時機與證詞
      可信性，遽以被告所辯與證人相符而應屬真實，顯有未盡
      職權調查之違法。
（四）臺灣省竹苗區車輛行車事故鑑定委員會及臺灣省行車事故
      覆議鑑定委員會均未詳加審酌被告刻意移動車輛及將部分
      現場遺留物加以隱匿等如此破壞現場之行為及目的，僅憑
      被告所為不實陳述，遽為推斷被告並無肇事責任，所為鑑
      定自屬違誤不當。又國立交通大學94年10月27日交大管運
      字第940004559 號行車事故鑑定意見書記載「且刮地痕略
      成曲線終止於中央分向限制線端點處」、「研判留在地面
      上略成曲線之刮地痕終點處為該機車與自用小客車之碰撞
      地點」，依上開記載，本件車禍之撞擊點應在道路中央分
      向限制線上，足見被害人確無衝入對向車道之情事，惟上
      開鑑定意見書竟認「該機車之車體有過中央分向限制線而
      在對向車道上」，其鑑定意見前後不一，相互矛盾，檢察
      官不查，即予採信，遽認被告無過失責任，殊屬率斷。
（五）倘如被告所稱其車速僅有時速30至40公里，豈有可能造成
      如此重大傷亡？且依常理推斷，被告若無超速，為何急於
      破壞（被告於肇事後即擅自移動車輛）此一對自己有利之
      現場狀況？由現場照片證實，被害人當時仍完全在自己車
      道而靠近雙黃線行駛，且依該路段當時車流量正常，被告
      在下坡路段Ｓ彎道末端即將進入一直線路段，根據行經該
      路段經驗，車速極容易達時速5、60 公里以上，因即將進
      入直線階段，更有快者其時速更可高達7、80 公里以上，
      被告刻意強調自己時速保持在3、40 公里，但卻仍發生如
      此重大之傷亡，足見被告對於事實之描述有虛構之嫌。
（六）本件車禍經過，應係被告當時車速過快，且在Ｓ彎道即將
      駛入直線加速區○○於○○段對向車道由園區往市區方向
      之車輛很少，在Ｓ彎道慣性下，在下坡路段加上高速行駛
      ，侵入被害人之車道，被害人當時係在上坡路段，被高速
      逆向來車影響而緊急煞車，但因機車並無ABS，導致車輪
      鎖死滑行致留下煞車刮痕。被告當時因下坡致車速過快，
      且未注意車前狀況，在未及踩煞車之情形下（亦有可能因
      緊張誤踩油門）而發生撞擊，否則撞擊力道豈有可能如此
      強烈而將被害人彈出並致傷重不治之結果？被告於事發後
      ，因知事態嚴重，乃將車輛駛離撞擊位置，刻意破壞肇事
      現場，並將其自用小客車因撞擊所遺有之保險桿碎片拾離
      現場而加以隱匿，原檢察官對於上開明顯事實未詳加調查
      ，遽認被告並無肇事責任，委屬率斷。
（七）綜上所述，狀請鑑核，聲請將本件裁定予以交付審判。
五、本件聲請人雖以前揭理由認被告涉有過失致死罪嫌，而向本
    院聲請交付審判，惟查：
（一）按犯罪事實應依證據認定之，無證據不得認定犯罪事實，
      刑事訴訟法第154 條第2 項定有明文。又認定被告有罪之
      事實，應憑證據，如未能發現相當證據，或證據方法不足
      以證明，自不能以推測或擬制之方法，為裁判基礎；另認
      定犯罪事實所憑之證據，雖不以直接證據為限，間接證據
      亦包括在內，然而無論直接證據或間接證據，其為訴訟上
      之證明，須於通常一般之人不致有所懷疑，而得確信其為
      真實之程度者，始得據為有罪之認定，倘其證明尚未達到
      此程度，而有合理之懷疑存在時，即無從為有罪之認定；
      另苟積極證據不足以為不利於被告事實之認定，即應為有
      利於被告之認定，更不必有何有利之證據，此亦分別有最
      高法院30年上字第816 號、40年臺上字第86號、76年臺上
      字第4986號判例足供參照。
（二）經本院調閱前開偵查卷宗，本件車禍發生之經過，除有被
      告丙○○於警詢及偵訊時所為供述外，並有證人溫鎮溢、
      曹世芳及張禎容之證述內容，且有道路交通事故現場圖、
      道路交通事故調查報告表（一）、（二）、履勘現場筆錄
      與車禍現場及肇事車輛照片等在卷可稽。此外，本件車禍
      之肇事責任經原偵查程序之檢察官分別送請臺灣省竹苗區
      車輛行車事故鑑定委員會鑑定及臺灣省車輛行車事故覆議
      委員會覆議，前揭鑑定機關依據被告所供述內容、證人溫
      鎮溢之證述、現場圖及照片等因素綜合考量，被害人方星
      瑋駕駛重機車行經彎道超車時操控不當在分向限制線路段
      滑入來車道為肇事原因；被告駕駛自小客車與證人溫鎮溢
      駕駛重機車均措手不及無肇事因素等，均為一致之認定，
      有臺灣省竹苗區車輛行車事故鑑定委員會竹鑑字第921278
      號鑑定意見書及臺灣省車輛行車事故覆議鑑定委員會93年
      2 月17日府覆議字第9211498 號函各1 份在卷足憑。檢察
      官考量前揭證據後之偵查結果，亦同車輛行車事故鑑定委
      員會之認定，而對被告為不起訴之處分，另臺灣高等法院
      檢察署檢察長認原處分並無不當而維持在案，依上揭鑑定
      機關及偵查機關調查結果，其採證並無疏失之處且已詳為
      調查或斟酌。
（二）聲請人雖主張被告所駕駛之上揭自用小客車之前方保險桿
      左側確因撞擊而毀損，然於肇事現場卻遍尋不著保險桿之
      碎片或遺留物，顯見係遭人刻意取走；又證人曹世芳是事
      隔2 年才出現之證人，其證詞自有可能受污染等語。惟查
      ，觀現場照片中被告所駕駛之上揭自用小客車之左側車燈
      固有破裂及左側保險桿處固確有不見之情形等情，有上揭
      自用小客車照片1 幀在卷足稽（見92年度相字第507 號卷
      第第17頁），然被告所駕駛之前開自用小客車左前側保險
      桿是否因本件車禍後掉落；以及在車禍現場並未發現該保
      險桿之情況下，縱認被告所駕駛前開自用小客車之左前側
      保險桿確有掉落之情形，掉落後所在位置為何等情，均乏
      積極證據以資證明。聲請人等雖一再陳稱：是被告將之隱
      匿云云，然此並無任何積極佐證足資證明，況且發生車禍
      時間為7 時45分許，已屬上班、來往人車漸多之時段，而
      發生車禍當時，在場人除被告外，尚有證人溫鎮溢，且衡
      情車輛發生車禍時所會產生與他物體之碰撞聲或與地面之
      刮擦聲等，均會吸引旁人往該處查看，就此，證人曹世芳
      於車禍發生翌日（即92年10月10日）在警詢時亦已證稱：
      當天早上我在營業客廳看電視，先是聽到機車倒地刮地痕
      的聲音，我馬上往住所外看去，即看見倒地機車撞上對向
      的5P—8475號自用小客車，倒地之機車再反彈，與同向的
      PC5—496號重機車發生碰撞等語在卷，可資認定。而車禍
      常係電光石火一剎那間發生之情事，且一般人發生車禍後
      ，如果下車，亦多會立即查看是否有傷者，及釐清車禍發
      生情形，而車禍發生所會產生之巨大聲響，亦應會引致其
      他人注意及圍觀等情，亦如前述，則謂被告在如此短暫時
      間內，在眾目睽睽之下，馬上發覺其所駕駛自用小客車上
      有掉落前保險桿，且立即為掩飾車禍發生經過，因而拾起
      並加以隱匿，而不擔心警方到場處理時，會經人提出質疑
      ，將反遭己陷於有欲蓋彌彰之嫌之境地，已有所疑。況且
      ，被害人之背包、安全帽及車牌等物在車禍發生後均已掉
      落在現場，而從這些掉落物品之所以會掉落，以及掉落後
      所在位置等情，均亦能藉此而某程度呈現車禍發生實際狀
      況，從而果被告真欲隱匿車禍發生真相，也果真無視遭他
      人發現之危險，而將其所駕駛上開自用小客車之前保險桿
      拾時並加以隱匿，則其又豈會不一併將被害人之背包、安
      全帽及車牌等物拾起後隱匿，反而任令這些物品掉落在現
      場，使其欲隱匿車禍實際發生狀況之目的亦無法達成？又
      車禍發生當時，和被害人所騎乘之前述機車發生碰撞之人
      尚有騎乘上開車牌號碼PC5—496號重型機車之證人溫鎮溢
      ，而證人溫鎮溢與被告並不相識，且發生車禍當時，既然
      證人溫鎮溢所騎乘之上揭機車和被害人所騎乘之前開機車
      有實際碰撞，則車禍發生伊始，證人溫鎮溢是否對本件車
      禍之發生無須負責，尚屬混沌未明之狀況，則謂證人溫鎮
      溢於車禍發生後，在警方尚未到達現場之如此短暫時間內
      ，即和被告串供，而一昧配合被告而為其遮掩被告有先將
      前保險桿拾起並加以隱匿之情事，更屬有違常情，而無從
      置信。再者，證人曹世芳於本件車禍發生翌日即92年10月
      10日即已接受警方詢問等情，有警詢筆錄上所記載之時間
      在卷可稽，觀該次警詢筆錄之內容，當時警方並未詢問證
      人有關現場所遺留掉落物品之部分；本件經原檢察官為不
      起訴處分後，聲請人等聲請再議，經臺灣高等法院檢察署
      檢察長發回續行偵查，檢察官傳訊證人曹世芳，方詢問有
      關現場散落物是否經人移動一節，證人曹世芳方證述：沒
      有等語明確，是以聲請人等認證人曹世芳是屬事隔2 年後
      方出現之證人，證詞必有受污染部分，亦屬無稽。從而車
      禍現場既並未發現被告所駕駛上開自用小客車之前保險桿
      之碎片或遺留物，且在現場尚有其他散落物品存在，單純
      僅隱匿前保險桿未見明顯實益，以及證人曹世芳前述證詞
      內容等，足認聲請人等所主張被告確有將其所駕駛前述自
      用小客車之前保險桿隱匿一節，實屬臆測之詞，尚難憑採
      。
（三）次查，證人溫鎮溢於偵訊時已陳述：被害人超越過我後，
      我看他車身往右傾，機車右下方有刮到地，我有聽到刮地
      聲等語在卷，證人曹世芳於警詢及偵訊時亦均證述：我先
      是聽到機車倒地刮地痕之聲音，約有2、3秒鐘後，才聽到
      撞擊聲等語甚明，而被害人所騎乘機車在其原本行駛之車
      道上遺有一刮地痕，且其所有之背包亦遺留在該車道上等
      情，亦有前述道路交通事故現場圖1份及現場照片2幀在卷
      足憑，互核相符。又證人溫鎮溢於警訊時已陳述：被害人
      機車超車至我車左前方時，他車輛速度太快無法過彎道，
      車輛右車身已經與地面摩擦失控等語，及於偵訊時證述：
      機車下方有刮到地，我有聽到刮地聲，然後他因離心作用
      ，即使車再盡量往右壓低，也拉不回來等語在卷，對照上
      開現場圖及現場照片中，在被害人車道靠近雙黃線處之該
      刮地痕，並非循雙黃線之彎度而呈平行式之彎曲，而係直
      接往前延伸至雙黃線處，顯見證人溫鎮溢所陳述被害人之
      機車已失控等語確為實情，則被害人之機車既已失控，機
      車右側又已與地面摩擦，顯見其已無法控制機車而使車身
      能沿著彎道之彎度行駛，從而其機車僅能往前前進，而因
      該處又係彎道，因而被害人所騎乘之前開機車順勢進入被
      告所行駛車道內，即屬符合常情及現場刮地痕狀況之認定
      。再者，被害人所騎乘之機車進入被告所行駛之車道，與
      被告所駕駛前述自用小客車發生碰撞後，再反彈，而擦撞
      到證人溫鎮溢所騎乘機車之左車身等情，除據被告供述及
      證人溫鎮溢證述外，並有前揭道路交通事故現場圖、調查
      報告表、現場照片、初鑑及覆議之車禍鑑定結果等附卷足
      參，已如前述，聲請人等雖一再主張認係被告所駕駛前述
      自用小客車進入被害人原本所行駛之車道因而發生碰撞等
      語，然被告所駕駛之車輛如係進入被害人所騎乘之機車原
      本行駛之車道後，其車身左側在該車道內撞擊被害人之機
      車左側，被害人之機車在反彈後又擦撞到證人溫鎮溢所騎
      乘機車左車身，則被害人之機車在中央分向限制線附近所
      遺留之刮地痕，應均係在其車道內，豈有可能一端係終止
      於中央分向限制線之端點處？且相繼發生碰撞及擦撞後，
      被害人所騎乘機車所遺留之「M」 字型刮地痕衡情亦應在
      被害人原本所行駛車道內。而經檢察官將本院車禍送請國
      立交通大學鑑定結果，亦認由重機車（XID—131）行駛轉
      彎處且向右傾倒，且刮地痕（略成曲線）終止於中央分向
      限制線端點處，研判重機車（XID—131）之車體有過中央
      分向限制線而在對向車道上。故研判所留在路面上刮地痕
      （略成曲線）之中央分向限制線端點處附近（往雙溪方向
      車道上）為重機車（XID—131）與自小客車（5P—8475）
      之碰撞地點。至於重機車（XID—131）與自小客車（5P—
      8475）撞擊後，產生力矩而彈回原車道（往新竹市區方向
      ），再與同向重機車（PC5—496）擦撞，由於產生力矩作
      用而留有略成「M」 型刮地痕等情，亦有前述國立交通大
      學於94年10月27日以交大管運字第0940004559號函所附之
      鑑定意見書在卷足佐，聲請人等雖復質疑：上開鑑定意見
      書內容中研判留在地面上略成曲線之刮地痕終點處為該機
      車與自用小客車之碰撞地點，卻又謂該機車之車體有過中
      央分向限制線而在對向車道上等情，互有矛盾等語，然被
      害人於車禍發生當時係持續騎乘上揭機車，並未停止，在
      有機車繼續往前行駛之力道帶引，以及機車車身並非完全
      貼地行駛，刮地痕之終點又止於中央分向限制線端點處，
      綜合判斷，發生碰撞當時被害人所騎乘之機車車體已進入
      被告所行駛之車道內，應屬實情。從而聲請人等此部分主
      張，亦與現場狀況不符，無足採信。
（四）聲請人等雖復主張：被告除非有抽煙或嚼檳榔之習慣，應
      無搖下車窗之可能，即便搖下車窗，被告又係如何由聽到
      機車的聲音，即能在轉彎瞬間明確判斷該機車係正在加速
      ，且確定加速之機車必係被害人所駕駛之機車？如此不近
      情理之陳述，竟能與證人溫鎮溢所為證詞幾近吻合。又被
      告於警詢及偵訊時對被害人當時是否駛入對向車道一節說
      法不一，相互矛盾，益徵被告虛構事實。實則本件車禍經
      過，應係被告當時車速過快，且該路段為Ｓ彎道即將駛入
      直線加速區○○○○路段，對向車道車輛又少，在Ｓ彎道
      慣性及加速行駛下，侵入被害人之車道，被害人當時係在
      上坡路段，被高速逆向來車影響而緊急煞車，但因機車並
      無ABS ，導致車輪鎖死滑行致留下煞車刮痕，而被告復因
      未注意車前狀況，未及踩煞車，因而撞擊被害人之機車。
      果非如此，撞擊力道焉可能如此強烈而將被害人彈出並致
      傷重不治之結果等語。惟查：駕駛車輛行駛於道路上之人
      本應藉由目視及耳聽等方式隨時注意道路上人車之動態，
      並因此採取必要之相應安全措施，而機車加速時引擎因加
      速運轉，故而會有增大之音量，車禍發生當時為日間自然
      光線，天氣晴，又係早上7 時45分許之上班尖峰時間，被
      告藉由目視前方及聽音，佐以觀察被害人所騎乘機車以及
      證人溫鎮溢所騎乘機車之行進動態，二輛機車間相對之距
      離及行駛方式等情，因而知悉被害人騎乘機車加速由證人
      溫鎮溢左邊超車一節，亦屬合理。參以被告與證人溫鎮溢
      間於車禍發生前並不相識，以及在肇事責任尚未釐清之前
      ，證人溫鎮溢亦無法絕對確定己身並無責任之情況下，謂
      其會和素不相稔之被告達成串供之合意，並進而虛構事實
      ，實難想像，聲請人等於偵查時復未提出具體證據資料供
      為調查以資認定被告確與證人溫鎮溢間有所謀議故而虛偽
      陳述車禍發生經過，從而實難遽為被告確有與證人溫鎮溢
      間有所勾串之行為，均已如前述，而被告已供述：我看到
      二輛機車，一輛是靠外側正常行駛，另一輛是行駛內側要
      超越外側車道機車，我看時二輛車是平行，但內側道的機
      車車身是向左傾，幾乎要貼到地面，而且加速聲很大聲，
      我發現該車往我左邊車頭方向衝過來，我就緊急煞車等語
      ，核與證人溫鎮溢所證述：我是行駛在車道中間稍靠外側
      行駛，死者原來騎在我後面，他突然從我左後方超車，有
      聽到他加速的聲音，蠻大聲的，我稍微有讓他，他超越我
      過後，我看他車身往右傾，機車右下方有刮到地，我有聽
      到刮地聲，然後他因離心力作用，即使車身盡量往右壓低
      ，也拉不回來等語，互核大致相符，且依被告所供述及證
      人溫鎮溢所證述內容，亦與現場所遺留跡證相符，從而被
      告所辯上情尚非虛妄。再者，聲請人等以撞擊力道強大而
      將被害人彈出並致傷重不治之結果，而指訴被告駕駛車輛
      速度過快等語，然聲請人等此部分主張並無任何積極證據
      資料可資認定，而車禍發生當時，被害人所騎乘之機車並
      非處於停止之狀態，從而撞擊當時，即有被告駕駛車輛往
      前行進之力道及被害人所騎乘機車往前行進之力量同時發
      生作用，之後，被害人所騎乘之機車又反彈回來，撞到證
      人溫鎮溢所騎乘之機車，從而，在本件車禍發生之際，發
      生作用之力道既有被告所駕駛車輛往前行進之力量、被害
      人所騎乘機車往前行進之力量及撞擊到證人溫鎮溢所騎乘
      並也往前行進之機車時所發生之力量等，是以自難以被害
      人最後倒地受傷之結果，即遽為會發生如此結果，即肇因
      於被告駕駛車輛超速行駛之認定，誠屬當然。參以由警員
      所出具、內容為：本件車禍發生時間為上下班尖峰時間，
      車流量大，該時段往雙溪方向經常塞車，往市區方向則較
      順暢等之偵查報告、證人曹世芳所證述：該路段上班時間
      往雙溪方向車流量很多，車速都不快，而往新竹市區之車
      流量較少，平均起來是差不多等語以及證人張禎容所證稱
      ：當時我在後方約10公尺，雖不記得當時車速，但是可以
      煞車的等語，益徵並無積極證據足堪證明被告確有超速行
      駛並因此撞擊被害人所騎乘機車之情事，故聲請人等上揭
      所為主張，顯係臆測之詞，難以採信。
六、綜上以觀，原不起訴處分書及聲請再議處分書就聲請人等所
    為主張予以斟酌，並就卷內證據詳為調查，且依據被告於警
    詢、偵訊時之供述、證人溫鎮溢、曹世芳及張禎容所為證述
    、道路交通事故現場圖、道路交通事故調查報告表（一）、
    （二）、現場照片、履勘現場筆錄、偵查報告、鑑定意見書
    、覆議意見書、國立交通大學行車事故鑑定意見書等，認為
    被告就本件車禍之發生並無過失，自難論以過失致死罪責，
    以其犯罪嫌疑應屬不足，而為不起訴處分。查該不起訴處分
    書已詳細敘明所憑證據及判斷理由，業經本院調閱偵查卷宗
    查核無誤，且原處分所載證據取捨及事實認定之理由，尚無
    違背經驗法則、論理法則及證據法則，已如前述，是原檢察
    長以被告犯罪嫌疑不足，予以駁回再議之聲請，亦無不當。
    本院認本件並無任何得據以交付審判之事由存在，聲請人等
    聲請交付審判為無理由，應予駁回。
七、依刑事訴訟法第258 條之3 第2 項前段，裁定如主文。
中    華    民    國    95    年    9     月    29    日
                  刑事第五庭    審判長法官  楊惠芬
                                      法官  吳靜怡
                                      法官  楊麗文
以上正本證明與原本無異。
不得抗告。
中    華    民    國    95    年    10    月    5     日
                                    書記官  汪淑菁


司法院資訊處製作；財團法人民間司法改革基金會備份。
